【裁判字號】    92,上訴,537
【裁判日期】    920513
【裁判案由】    偽造貨幣
【裁判全文】
臺灣高等法院高雄分院刑事判決          九十二年度上訴字第五三七號
    上  訴  人
    即  被  告  甲○○
    指定辯護人  本院公設辯護人  李佩娟
右上訴人因偽造貨幣案件，不服臺灣高雄地方法院九十一年度訴字第一五五六號中華
民國九十二年一月三十日第一審判決（起訴案號：臺灣高雄地方法院檢察署九十年度
偵字第一二四二七號），提起上訴，本院判決如左：
      主      文
原判決撤銷。
甲○○連續行使偽造之通用紙幣，處有期徒刑年貳月。
扣案之偽造通用紙幣貳拾張（面額皆為新台幣壹仟元）均沒收。
      事      實
一、甲○○基於行使偽造通用紙幣之概括犯意，於民國（下同）九十年六月下旬，經
    李寶生之介紹，在高雄縣鳳山市○○路二九三巷八號李寶生住處，以新台幣（下
    同）一元之真鈔換取三元偽鈔之比例，先後兩次，各以一萬元之真鈔向阮賜鴻各
    換取三萬元之偽鈔，其計換得面額為一千元之偽造通用紙幣六十張而收集之，而
    以換得之偽鈔向檳榔攤消費以找取真鈔，或用以打麻將在輸贏中矇混而取得真鈔
    ，嗣經警據報李寶生等涉嫌偽造貨幣，於同年七月二日二十三時許，持檢察官搜
    票至高雄縣鳳山市○○路二九三巷八號李寶生住處執行搜索，在李寶生所有車號
    Ｅ二－七一一七號之自小客車內之後車箱夾縫中，查獲面額為一千元之偽造通用
    紙幣九十九張、製造偽鈔用之條碼二張（另案扣押）；另由警員持搜索票在高雄
    市○○區○○街十六號甲○○住處搜索，扣得面額為一千元偽造之通用紙幣二十
    張。
二、案經台灣高雄地方法院檢察署檢察官自動檢舉及高雄市政府警察局刑警大隊移送
    台灣高雄地方法院檢察署檢察官偵查起訴。
      理      由
一、上訴人即被告甲○○自警訊以迄本院審理時對於右開持有面額一千元之偽鈔二十
    張為警查獲之事實均坦承不諱，並有扣案之偽鈔二十張附卷可資佐證，惟其對於
    何時如何取得偽鈔、取得偽鈔之數額及如何行使偽鈔之事實，則前後所供不一，
    其於警訊時係陳稱於九十年六月三十日晚上二十至二十一時左右，以一比三之方
    式，先後二次透過李寶生向阮賜鴻換取偽鈔，每次一萬元換偽鈔三萬元，二次共
    換取偽鈔六萬元，用以向檳榔攤或打麻將換取真鈔等語（見警卷第一頁），於檢
    察官偵查時就如何換取偽鈔仍為相同之供述，惟供稱：第一次在六月二十六日、
    第二次在六月三十日我用了四萬元，都在檳榔攤用掉了等語（見偵查卷第十五頁
    ），於原審審理時，被告先稱換偽鈔第一次是在九十年六月二十八日晚上七點多
    ，第二次是同年六月三十日晚上八時許，都在李寶生住處分別以一萬元真鈔換三
    萬元偽鈔，錢都還給李寶生的欠款，都是一比一還他等語（見原審卷第二十三頁
    ），原審乃傳訊證人李寶生，據李寶生證稱：被告因欠我十萬元，後來在案發當
    天他有還給我十萬元，但只有九萬九千元，我不知道是偽鈔，害我被起訴等語，
    原審訊問被告有無欠證人李寶生款項，被告遂又稱：有，欠他十萬元，案發當天
    我還李寶生的錢是偽鈔，我是跟阮賜鴻換的，我與他認識不久，是綽號「老芋」
    又名「嘟嘟」的人介紹我與阮賜鴻認識的，我是在國父紀念館跟阮賜鴻換錢，二
    次都是透過「老芋」介紹的，總共拿了四萬元換了十二萬元偽鈔，十萬元偽鈔我
    還給李寶生，其他錢我還沒使用就被查獲了我換了十二萬元，不知道為何少了一
    張，只有十一萬九千元等語（見原審卷第四四、四五、八二頁），於本院審理時
    則供稱：我沒有買假鈔，九十年七月二日是秘密證人洪郕佑帶市刑大刑警來我家
    搜索，搜到二十張的假鈔，該假鈔是阮賜鴻寄放在我這邊，我沒有跟李寶生換，
    市刑大實際不是要抓我，是要抓李寶生，因洪郕佑手臂為李寶生砍傷，他想要抓
    李寶生，而不知道李寶生住處，所以就帶市刑大先到我住處搜索，我與李寶生是
    朋友，他知我知道李寶生住處，檢察官帶市刑大的警員到我家，要我當祕密證人
    去找李寶生，要我講說被查獲的錢向李寶生換的，事實上那些錢是阮賜鴻寄放在
    我這邊的，本來市刑大要先移送我，市刑大在錄口供時被李寶生知道是我將他供
    出來，結果二人都被收押禁見，因為我被搜到二十張，李寶生被搜到九十九張，
    出庭時李寶生就叫我在法庭陳述說我是向阮賜鴻分二次共換十二萬元，其中十萬
    元是還給他的，我在原審之陳述是與李寶生套供的，我是配合檢察官當祕密證人
    而查獲李寶生，怎麼最後會以行使偽造貨幣罪名移送，且沒有獲減輕刑責，所以
    我要上訴等語，綜合被告上開前後供詞互核對照，其於警偵訊時均供稱係向阮賜
    鴻換取偽鈔，而未供述李寶生住處存有假鈔，亦未供稱係向李寶生購買假鈔，則
    被告所云刑警或檢察官要其當祕密證人之說，顯屬虛妄。又證人李寶生於警訊時
    已坦承介紹被告甲○○與阮賜鴻認識，且知甲○○之偽鈔係向阮賜鴻換來的等語
    （見警卷第五頁），其既知被告甲○○持有者係換來之偽鈔，要肯讓甲○○以偽
    鈔充做真鈔返還十萬元借款，應係因刑警分別在李寶生及被告甲○○住處查獲九
    十九張（差一張即十萬元）及二十張偽鈔，李寶生為卸刑責，始與被告甲○○套
    供，謂被告係先後二次共向阮賜鴻換取偽鈔十萬元，還給李寶生借款十萬元，而
    少給一張，僅給九十九張千元偽鈔，剩下二十張千元偽鈔云云，被告在原審及本
    院審理時所供，應非實在，應以其在警訊及檢察官偵查時之初供為可信，至被告
    向阮賜鴻購買偽鈔之時間，雖其所供前後不一，但其所供係二次，且均在六月下
    旬，則屬一致，則被告在九十年六月間有向阮賜鴻購買偽鈔二次，應無疑義，是
    被告甲○○委有於九十年六月下旬，先後二次，以每次一萬元向阮賜鴻購買偽鈔
    三萬元，共六萬元，以之向檳榔攤消費及打麻將以換取真鈔，尚剩下二萬元偽鈔
    之事實，已甚明確，被告所辯，要係卸責避就之詞，不足採信，其犯行洵堪認定
    。
二、按廣義之貨幣固可包含硬幣及紙幣，惟刑法上偽造貨幣罪章各條所稱之貨幣，係
    專指國家鑄造發行之硬幣而言。又中央銀行所發行之新台幣幣券，既經政府訂為
    法幣，具有強制流通之性質，自屬刑法上所稱之通用紙幣（司法院院字第一五０
    二號解釋、最高法院六十三年台上字第二一九四號判決、二十八年上字第八九六
    號判例意旨參照）。核被告所為，係犯刑法第一百九十六條第一項行使偽造之通
    用紙幣罪。其於行使前之意圖供行使之用而收集偽造通用紙幣之低度行為，應為
    行使之高度行為所吸收，不另論罪。被告先後多次以偽鈔向檳榔攤消費及打麻將
    ，充真鈔使用或換找真鈔，顯係基於概括之犯意，應依刑法第五十六條論以連續
    犯。
三、原審予以論罪科刑，固非無見，然查原審依被告嗣後與證人李寶生之套供，認被
    告係分次各以二萬元向阮賜鴻購偽鈔六萬元，共十二萬元，而以其中十萬元返還
    李寶生借款十萬元，則與事實不符，而有未洽，被告上訴請求減輕其刑，雖無理
    由，惟原判決既有可議，即屬無可維持，應由本院將原判決撤銷，審酌被告正值
    壯年，不思以正當方法賺取錢財，竟因一時貪念換取偽鈔使用，損害他人並擾亂
    國家金融秩序，且事後於審理中，與證人李寶生套供，翻異前詞，顯無悔意等情
    狀，爰仍如原判決，予以科處有期徒刑年貳月，扣案之偽造通用紙幣貳拾張（
    面額均為新台幣壹仟元），應依刑法第二百條規定，不論屬於犯人與否，爰予宣
    告沒收。至扣案之另案被告李寶生所有偽造通用紙幣九十九張、製造偽鈔用之條
    碼二張，為另案被告李寶生所有，並為另案所扣押，應於另案宣告沒收，爰不另
    為沒收之諭知。
據上論斷，應依刑事訴訟法第三百六十九條第一項前段、第三百六十四條、第二百九
十九條第一項前段，刑法第五十六條、第一百九十六條第一項前段、第二百條，罰金
罰鍰提高標準條例第一條前段，判決如主文。
本案經檢察官陳新慶到庭執行職務。
中    華    民    國     九十二     年       五       月       十三     日
                              臺灣高等法院高雄分院刑事第四庭
                                  審判長法官  蕭權閔
                                        法官  李嘉興
                                        法官  陳吉雄
右正本證明與原本無異。
如不服本判決應於收受本判決後十日內向本院提出上訴書狀，其未述上訴理由者，
並得於提起上訴後十日內向本院補提理由書狀（均須按他造當事人之人數附繕本)「
切勿逕送上級法院」。
                                      書記官  黎  珍
中    華    民    國     九十二     年       五       月       十五     日
附錄：本判決論罪科刑法條：
刑法第一百九十六條第一項
行使偽造、變造之通用貨幣、紙幣、銀行券或意圖供行使之用而收集或交付於人者，
處三年以上十年以下有期徒刑，得併科五千元以下罰金。
                                                                    Ａ


司法院資訊處製作；財團法人民間司法改革基金會備份。
